【裁判字號】    99,抗,25
【裁判日期】    990729
【裁判案由】    拍賣抵押物
【裁判全文】
臺灣嘉義地方法院民事裁定                99年度抗字第25號
抗  告  人  甲○○
代  理  人  乙○○
相  對  人  丙○○
相  對  人  丁○○
上列當事人間拍賣抵押物事件，對於本院嘉義簡易庭於民國99年
6 月7 日所為之99年度司拍字第75號裁定，提起抗告，裁定如下
：
    主  文
抗告駁回。
抗告程序費用新台幣壹仟元由抗告人負擔。
    理  由
一、按民法第873條第1項規定，抵押權人於債權已屆清償期而未
    受清償者，得聲請法院拍賣抵押物，就其賣得價金而受清償
    ，是抵押權人依此規定聲請拍賣抵押物，係屬非訟事件，法
    院所為准駁之裁定，無確定實體法上法律關係存否之性質，
    於債權及抵押權之存否，亦無既判力。故祗須其抵押權已經
    依法登記，且抵押債權已屆清償期而未受清償，法院即應為
    准許拍賣抵押物之裁定。至於實體上法律關係有爭執之人，
    為求保護其權利，應另提起訴訟，以求解決。
二、本件相對人丙○○主張，被繼承人許清河對於抗告人即債務
    人甲○○有原裁定所載之債權，並以如附表所示戊○○名下
    所有不動產設定抵押權，且經依法登記，該債權又已屆清償
    期而未受清償，而被繼承人許清河於97年11月15日死亡，由
    相對人丙○○繼承上開債權及抵押權，有其提出之他項權利
    證明書、抵押權設定契約書、登記申請書、繼承系統表、遺
    產分割契約書、遺產完稅證明書、98年度嘉簡字第840 號判
    決、判決確定證明書、遺產分割協議書、戶籍謄本及土地登
    記簿謄本（均為影本）等件附於原審卷可證，原審法院據以
    准許相對人拍賣抵押物之聲請，即無不當。抗告人雖執：如
    附表所示不動產原為抗告人之夫乙○○所有，因故過戶於戊
    ○○名下；抗告人不識字，當初訂立契約時均由相對人即債
    權人丁○○及其代書所主導，契約設定疑有置入式之嫌；抗
    告人現在經濟狀況不佳，願意分期償還，抗告人之夫裡陳周
    亦願意協助償還等語為由，提起抗告。然依首開說明，抗告
    人前開爭執事項，均屬實體權利存否之爭執，本應就該等爭
    執事項，另行起訴，以求解決，茲乃提起抗告，請求廢棄原
    裁定，不能謂有理由。另，本件抗告狀雖併列債權人丁○○
    為相對人，惟抗告程序不過為求廢棄、撤銷原裁定所由設之
    救濟程序，查本件聲請拍賣如附表所示不動產之人僅有丙○
    ○，潘秀娥並未為之，亦非原裁定之當事人，抗告人以之為
    相對人提起本件抗告，此部分抗告自屬不合法。
三、據上論結，本件抗告一部不合法，一部為無理由。依非訟事
    件法第46條、第21條第2 項、第24條第1 項、民事訴訟法第
    495 條之1 第1 項、第444 條第1 項前段、第449 條第1 項
    、第78條，裁定如主文。
中    華    民    國    99    年    7     月    29    日
                      民事庭審判長法  官  曾文欣
                                  法  官  林中如
                                  法  官  陳思睿
附表
┌────────────────────────────────────────────────┐
│ 附表：                                                                        99年度抗字第25號│
├──┬─────────────────────┬─┬──────┬───────┬──────┤
│ 編 │    土        地        坐        落      │地│  面  積    │              │            │
│    ├───┬────┬──┬───┬─────┤  ├──────┤權  利  範  圍│備        考│
│ 號 │縣  市│鄉鎮市區○ 段 ○ ○段 │  地  號  │目│  平方公尺  │              │            │
├──┼───┼────┼──┼───┼─────┼─┼──────┼───────┼──────┤
│001 │嘉義縣│水上鄉  │大堀│      │462       │建│256         │全部          │            │
│    │      │        │尾  │      │          │  │            │              │            │
└──┴───┴────┴──┴───┴─────┴─┴──────┴───────┴──────┘
正本係照原本作成。
如不服本裁定，僅得於收受本裁定正本送達後10日內，以適用法
規顯有錯誤為理由，向本院提出再抗告狀，（須附繕本一份及繳
納再抗告裁判費新台幣1,000 元），經本院許可後紿可再抗告。
中    華    民    國    99    年    7     月    29    日
                                  書記官  張富

司法院資訊處製作；財團法人民間司法改革基金會備份。
